臺灣高等法院臺中分院刑事判決　　　　94年度上訴字第1418號
上　訴　人
即　被　告　丙○○
　　　　　　　　　　弄19號（另案在台灣台中監獄台中分監執
指定辯護人　鄭明治　律師
上列上訴人因強盜等案件，不服臺灣臺中地方法院94年度訴字第
589號中華民國94年6月6 日第一審判決（起訴案號：臺灣臺中地
方法院檢察署94年度偵字第856號 ），提起上訴，本院判決如下
：
    主  文
原判決關於加重準強盜部份撤銷。
丙○○攜帶兇器竊盜，因防護贓物、脫免逮捕，而當場施以脅迫
，累犯，處有期徒刑伍年，扣案之折疊刀壹把沒收。
其他上訴駁回。
前項駁回上訴部份所處有期徒刑拾月，扣案之折疊刀壹把沒收，
暨第二項改判部份所處有期徒刑伍年，扣案之折疊刀壹把沒收，
應執行有期徒刑伍年陸月，扣案之折疊刀壹把沒收。
    事  實
一、丙○○前曾於民國八十二年間，因煙毒、麻藥等案件，經原
    審法院判處有期徒刑三年二月及四月，應執行有期徒刑三年
    四月確定，入監執行後，於八十四年二月二十五日假釋出獄
    ，交付保護管束，嗣因於八十五年間復犯贓物案件，經本院
    判處有期徒刑七月確定，上開假釋因而遭撤銷，餘殘刑有期
    徒刑二年七月又八日，與前贓物罪處有期徒刑七月部分接續
    執行，於八十八年七月二日再度因符合假釋要件而出獄，交
    付保護管束，至八十九年九月二十九日期滿未經撤銷視為執
    行完畢。詎其仍不知悔改，復基於意圖為自己不法所有之概
    括犯意，於九十四年一月二日下午某時，攜帶客觀上足對人
    之生命、身體、安全構成威脅，具有危險性之有彈簧按鈕之
    折疊刀一把（刀刃長度九公分、刀柄長度十一公分，於本案
    簡稱折疊刀），前往臺中市○○路附近「文心假日玉市」內
    ，由戊○○所經營第Ａ１號攤位攤架上，趁戊○○不注意之
    際，竊取戊○○所有價值至少約新臺幣（下同）二千六百元
    之瑪瑙天珠手鍊二串、瑪瑙千手佛二顆等物得手；再於同日
    下午某時，在該玉市內由丁○○所經營第二七號攤位攤架上
    ，亦趁丁○○不注意之際，竊取丁○○所有中性手錶及女用
    手錶各一只、藍寶鍊墜一顆、戒子二只等物得手。丙○○復
    於同日下午三時許，至該玉市內由乙○所經營第五Ｏ號攤位
    攤架上，竊取藍寶石墜子一顆（價值約四千元）得手，適為
    乙○發現，追躡丙○○至文心路上分隔島處並予制止之際，
    丙○○為防護贓物、脫免逮捕，竟另行基於加重準強盜之犯
    意，亮出上開預藏之折疊刀指向乙○，對乙○恫稱「放手不
    准再追」等語，而當場對乙○施以脅迫行為，乙○見狀心生
    畏懼，急中生智要求丙○○將藍寶石墜子歸還就罷手不追，
    丙○○聞言後將所竊得之藍寶石墜子一顆交還乙○，而趁隙
    逃離現場，惟乙○見丙○○確有行竊財物之行為，深惡痛絕
    ，猶仍自後繼續追捕並大喊「抓賊」，直到臺中市○○街九
    十三號前，經乙○追及以腳絆住丙○○使其倒地後，經聞訊
    而至之警員及路人合力制伏而查獲，並在丙○○身上扣得前
    開瑪瑙天珠手鍊二串、瑪瑙千手佛二顆、手錶二只、藍寶鍊
    墜一顆、戒子二只（均業已發還戊○○、丁○○）及其所有
    犯案用之折疊刀一把。
二、案經臺中市警察局移送臺灣臺中地方法院檢察署檢察官偵查
    起訴。
    理  由
一、訊據上訴人即被告丙○○否認有何加重竊盜、加重準強盜等
    犯行，辯稱：伊並未行竊被害人戊○○、丁○○及乙○所有
    財物，在伊身上起獲之瑪瑙天珠手鍊二串、瑪瑙千手佛二顆
    、手錶二只、藍寶鍊墜一顆、戒子二只等物，均是伊購買而
    來，並非行竊所得，且折疊刀是因伊年紀老邁，無牙齒，要
    削水果時才隨身攜帶，查獲當天因為伊對被害人乙○稱其所
    販售之藍寶墜子是假的，乙○很生氣，伊二人就從攤位吵到
    路邊，伊一直退到路邊時將該顆藍寶石墜子還給乙○，伊並
    未偷乙○的東西，也未拿刀脅迫乙○云云。
二、惟查：
  (一)被告犯加重竊盜罪部分：
  1.右開被告竊取被害人戊○○、丁○○所有財物之事實，業據
    被害人戊○○、丁○○於警、偵訊及原審訊問、審理時，以
    證人身份具結證明屬實，且被告為警查獲時，確實自其身上
    起獲被害人戊○○、丁○○所有遭竊物品，復據被害人乙○
    迭自警、偵訊及原審審理時陳述親自見聞無誤，被告對上開
    物品俱為自其身上起出一情於原審復不爭執，該些物品事後
    並經被害人戊○○、丁○○分別領回，亦有臺中市警察局刑
    警隊經濟組贓物認領保管單二紙及照片數幀在卷可徵。
  2.雖被告辯稱上開物品皆係伊本人親自購買，並非行竊得來云
    云。然就被告供稱其購買之情況，於九十四年一月二日警詢
    時稱：瑪瑙天珠手鍊二串、瑪瑙千手佛二顆係伊在中港路與
    文心路口之文心假日玉市以七百元購買，手錶二只、藍寶鍊
    墜一顆、戒子二只都是在臺中縣太平夜市購買等語（見偵查
    卷第14、15頁）；於同日內勤檢察官偵訊時供稱：瑪瑙天珠
    手鍊、瑪瑙千手佛等物是伊以七百元在該玉市（即文心假日
    玉市）裡面攤位所購買，但伊沒有辦法找，因為老闆不認識
    伊等語（見偵查卷第39、40頁）；於九十四年一月十九日警
    詢時，供稱：女用手錶二只是伊於九十二年三月間在臺中市
    ○○○路早市場中間攤位購買的，其中金色手錶是以一千五
    百元購買，另支手錶以二百元購買，另戒子二只是伊於九十
    三年間，在臺中縣太平市○○路上夜市入口附近攤位購買，
    鑲有藍寶之戒指以五百元購得，鑲有水晶之戒指以二百元購
    買等語（見偵查卷第59、60頁）；於九十四年一月二十日檢
    察官偵訊時再供稱：瑪瑙天珠手鍊二串、瑪瑙千手佛二顆都
    是在南京路的早市購買，共花七百元，至於手錶其中一只伊
    戴在手上，另只是要拿去第一廣場修理的等語（見偵查卷第
    74頁）；於原審九十四年三月十四日行準備程序時又供稱：
    瑪瑙天珠手鍊二串、瑪瑙千手佛二顆都是在南京路早市購買
    ，共花費七百元，另手錶二只（白色手錶二百元、黃色手錶
    一千五百元）、藍寶鍊墜一顆（一千五百元）也是在南京路
    購買，戒子二只（分別為五百元及二百元）是在臺中縣太平
    夜市購買，這些都是假的等語（見原審卷第39頁）；於原審
    九十四年四月十三日審理時復供稱：伊係於查獲前幾日在南
    京東路的早市以七百元購買瑪瑙天珠手鍊二串及瑪瑙千手佛
    二顆，查獲當日是要去文心假日玉市購買繩子配戴才拿去，
    伊是要買給家人的等語（見原審卷第80頁）；於原審九十四
    年五月二十五日審理時又供稱：伊係於查獲當日早上去南京
    東路早市買瑪瑙天珠手鍊二串及瑪瑙千手佛二顆，之後改去
    文心假日玉市配紅繩子，瑪瑙天珠手鍊的繩子容易壞，所以
    才要買條備份的繩子備用等語（見原審卷第164、165頁）。
  3.觀被告所述上情，就在其身上起獲之瑪瑙天珠手鍊及瑪瑙千
    手佛，先於九十四年一月二日為警查獲當日之警詢及內勤檢
    察官偵訊時，均供稱係在被害人戊○○、丁○○所經營位於
    文心假日玉市內所購買，並稱無法找到購買之攤位老闆，於
    嗣後同年月二十日之檢察官偵訊及原審行準備程序、審理時
    ，則均一致供稱是在南京路早市以七百元價格購買，其前後
    供述不一至明，於原審歷次審理時復就購買時間究竟為查獲
    當日抑或查獲之前幾日亦有不同之處；況且，如被告確實於
    南京路早市購買，何以其於為警查獲之當日警詢及偵訊筆錄
    ，供稱是在甫離去之文心假日玉市所購，顯然違背常情，而
    如其於內勤檢察官偵訊時所供是甫在文心假日玉市所購，依
    證人戊○○所述其營業時間為早上十時到晚上七時許止（見
    原審卷第75頁），證人丁○○稱其營業時間為早上九時至下
    午六時許止（見原審卷第132頁反面），足見在被告遭警查
    獲之下午十五時許尚在該玉市之營業時間內，被告何以不帶
    同警察前往現場確認，又豈有找不到攤位老闆之理？足見其
    非但前後辯詞不一，亦與常情有違，顯無足取。再者，被害
    人戊○○於警詢時，業已陳稱：瑪瑙天珠手鍊一串三百元、
    二串六百元，瑪瑙千手佛一顆一千元，二顆二千元，遭竊物
    品共價值二千六百元等語（見偵查卷第20頁）；於偵訊時以
    證人身份具結後，證稱：瑪瑙天珠手鍊一串三百元，但售價
    標示五百元，瑪瑙千手佛一顆一千元，但售價標示一千二百
    元等語（見偵查卷第45頁）；於原審九十四年四月十三日審
    理時，並證稱：瑪瑙天珠手鍊單串進價約一百元，售價約五
    百元至一千元，至瑪瑙千手佛單個進價約二、三百元，售出
    單價約八百元至一千元不等（參原審卷第七四頁筆錄）。可
    見被害人戊○○遭竊物品依其賣出價格至少共有二千六百元
    ，被告如何以七百元價格買入？且證人戊○○亦明白證稱縱
    使經過客人殺價後，也不可能將二個瑪瑙千手佛及二串瑪瑙
    天珠手鍊以七百元之價格賣出，因為瑪瑙天珠手鍊可能賣低
    ，至於瑪瑙千手佛則不可能低賣，瑪瑙千手佛至少也要一、
    二千元等詞（見原審卷第74、75頁），而被告復不能舉出其
    究竟在何處購買之證據資料以實其說，其所為辯解自無足採
    。何況，被告於原審九十四年四月十三日審理時供稱：購買
    上開瑪瑙天珠手鍊及瑪瑙千手佛都是要給家人配戴，是在「
    查獲前幾日」購買，查獲當日是要去文心假日玉市配繩子云
    云。惟觀瑪瑙天珠手鍊乃一體成型，此觀偵查卷附相片可明
    ，任何人於購買後隨即可配戴，並無須再另外購買繩子，果
    被告於查獲前幾日即已購買該手鍊，且其目的即在贈送家人
    ，何以會於查獲當日又隨身攜帶該手鍊外出，足見其所辯前
    後互有矛盾；而被告竟又於原審九十四年五月二十五日審理
    時杜撰稱：其係於「查獲當日」才購買上開物品，因為瑪瑙
    天珠手鍊的繩子容易斷裂，所以要購買紅繩子備用，才又騎
    至文心假日玉市購買云云，畏罪卸責之情，甚為瞭然。況據
    證人戊○○所述，伊出售瑪瑙千手佛也都會幫客人設計形式
    ，如果被告真的在南京路購買這些東西，在南京路的店裡應
    該也可以買到繩子才對等情（見原審卷第80頁）。則何以被
    告不選擇其曾經購買之南京路早市之同樣商家，請其代為設
    計配戴之式樣抑或購買配套之繩子，可獲得免費之優待抑或
    較優渥之折扣，何以需千里迢迢地跑到文心假日玉市配戴繩
    子，亦顯與常情有違，實不足採。
  4.再就被告供稱購買中性手錶及女用手錶各一只、藍寶鍊墜一
    顆、戒子二只之情節論：
  (1)被告於九十四年一月二日警詢時供述上開物品皆在臺中縣太
    平夜市購買，於同年月十九日警詢時、原審九十四年三月十
    四日行準備程序及同年四月十三日審理時，復均供陳：該二
    只手錶是於九十二年三月間，在臺中市○○路（警詢時稱：
    南京東路）早市場購買，藍寶鍊墜一顆在南京路早市場購買
    ，戒子二只則在臺中縣太平市夜市購買等情。被告對於上開
    物品究竟在何處購買一情，前後供詞不一至明。
  (2)被告所舉證人閻明星雖於原審九十四年四月十三日審理時到
    庭具結證稱：伊曾看過被告配戴金黃色錶帶及金白色錶帶之
    手錶，該金黃色錶帶之手錶屬圓形錶、有小碎鑽，雜牌，錶
    帶鑄有十八Ｋ金字樣，屬於男用錶，較勞力士手錶錶面為小
    ，被告約在九十三年十月或十一月份購買，伊在同年十二月
    底曾看過二次，被告有提到說錶帶太長，該錶帶有縫隙，可
    以折成一疊放入口袋內，被告說以一千多元向綽號「可樂」
    者購買；另金白色錶帶之手錶是「百達斐麗」廠牌，錶面與
    錶帶同都是白金色（先則稱錶面是深藍或深黑等深色系列）
    ，錶外未鑲鑽，錶帶是緊密接合，不可能折疊否則會斷掉；
    也有看過被告配戴長方形玉面及藍寶石戒面之戒指，其中長
    方形玉面戒指檯座是白金色，藍寶石戒面之戒指是純圓非橢
    圓等情（見原審81至93頁）；並於原審九十四年五月二十五
    日審理時，當庭指認證人丁○○所提供之編號二、五之手錶
    （即原審卷第144頁下方、146頁上方照片所示）即為曾經見
    聞被告配戴之同型手錶，之前所述「百達斐麗」牌手錶就是
    編號二之手錶，而有書寫「１８Ｋ」字樣之手錶就是編號五
    之手錶，但在錶帶、錶扣或錶面之何處背面記載，則不能確
    定，之前另述編號二之手錶可以折疊放在口袋，編號五之手
    錶則不能隨便折疊，否則會斷裂，至於編號一或編號八之戒
    指（即原審卷第138頁上方、第141頁下方照片所示）就是伊
    之前所述藍寶石戒面之戒指，伊都看到被告戴中指或食指，
    但左右何手並不清楚，至於長方形玉面戒指則未看到等語（
    見原審卷第155至157頁）。
  (3)惟證人閻明星所述曾在九十三年底看過被告配戴金黃色錶帶
    之手錶，當時被告提及係向綽號「可樂」者以一千多元價格
    購買，在九十三年十月、十一月間所購買乙節，已與被告前
    開辯稱是在九十二年三月間所購一情有所未合，倘如被告確
    係向綽號「可樂」者購買，被告豈有迭自九十四年一月二日
    遭警查獲迄今之歷次警、偵訊、本院行準備程序、審理時均
    未供述係向綽號「可樂」者購買上情？況且，被告於原審九
    十四年五月二十五日審理時並供稱其未曾向「可樂」之人買
    過手錶（見原審卷第165頁），亦與證人閻明星所述不符。
  (4)況證人丁○○於原審九十四年五月十九日訊問時，經具結後
    證稱：伊所遭竊金黃色錶帶之手錶是ＬＯＢＯＲ牌（勞伯錶
    ），為方型表，有鑲小碎鑽，錶面背面鑲有「２３Ｋ」字樣
    ，該金黃色錶帶之手錶，出廠之工廠並未做「１８Ｋ」的錶
    面，伊現在所提金黃色錶帶之手錶即編號五之手錶（即本院
    卷第一四六頁上方照片）就是伊向原廠調來的同型手錶，該
    錶屬較秀氣之男用錶，女生也可戴，伊領回後也是賣給一位
    菲律賓女傭；另遭竊之白色錶帶之手錶就是伊所提編號二之
    手錶（即原審卷第一四四頁下方照片），是雜牌，並非「百
    達斐麗」牌手錶，「百達斐麗」牌手錶屬於高級錶，一般夜
    市有賣也是仿冒錶，而文心假日玉市不可能販賣此種錶，因
    為被警查獲的風險太大，而且「百達斐麗」牌手錶其錶帶多
    半為皮帶，不可能是編號二其錶帶為白陶瓷錶帶的手錶，且
    編號二之手錶錶帶是可以折疊的；另伊所提戒指二個，其中
    編號十之黃紅水晶戒指（即原審卷第一四二頁下方照片）就
    是當日遭竊之女用戒指，另只遭竊之藍寶戒指業已出售，屬
    中性戒指，即與編號六之戒指（即原審卷第一四０頁下方照
    片）款式相類似等語（見原審卷第130至136頁）。
  (5)而查，證人閻明星於原審九十四年四月十三日審理時，先證
    稱伊見聞被告配戴金黃色錶帶之手錶，是「圓形錶」，竟又
    於原審同年五月二十五日審理時，指認編號五即原審卷第一
    四六頁上方照片之「方形錶」即為曾見聞被告配戴者，顯然
    不符。又其證稱有見聞該金黃色錶帶之手錶背面鑲有「１８
    Ｋ」字樣，亦與證人丁○○向原廠調得同型錶載明「２３Ｋ
    」字樣不符。且證人閻明星稱該白色錶帶手錶為「百達斐麗
    」牌手錶，亦經證人丁○○斥為無稽之談，稱縱使在夜市販
    賣也是仿冒品。再證人閻明星稱該白色錶帶之手錶不能折疊
    否則會斷裂，惟觀偵查卷附二十八頁照片顯示之白金色錶帶
    暨金黃色錶帶之手錶，該二只手錶之錶帶均有縫隙，且白金
    色錶帶之縫隙較金黃色錶帶之縫隙為大，照片中顯示之該白
    金色錶帶已呈現彎曲現象，顯然該白金色錶帶是可以彎曲折
    成一疊，並經原審於九十四年五月二十五日審理時當庭勘驗
    證人丁○○所提同型之編號二及五之手錶，無論何者均可折
    疊，並無斷裂情事，記明筆錄可稽（見原審卷第一五六頁）
    。足見證人閻明星所述曾經見聞被告配戴手錶之型式、態樣
    ，俱與證人丁○○實際遭竊之手錶有所出入，以證人閻明星
    直承僅見聞被告配戴該金黃色錶帶的手錶二次，看過被告配
    戴該白色錶帶的手錶一次之經驗而言，其所見聞之手錶，是
    否即證人丁○○所有遭竊之中性手錶及女用手錶物品，尚有
    疑義。
  (6)再者，證人閻明星先於原審九十四年四月十三日審理時，證
    稱曾見聞被告將戒指戴在第四指，應該是左手第四指，每次
    都只有戴一個，都是輪流戴，沒同時戴過二個等語（見原審
    卷第91頁）；於原審同年五月二十五日審理時，卻又改證述
    ：曾見聞被告將戒指戴在中指或食指，不確定是左手或右手
    等語（見原審卷第一五七頁），並直指就是編號一或編號八
    所示之相類戒指等語。惟證人閻明星關於被告究竟將戒指配
    戴於何手指前後證述已然不一，且其所稱曾見聞之相類戒指
    亦與證人丁○○所稱遭竊戒指屬於編號六之相類戒指不符。
    經原審依證人閻明星所述曾見聞之編號一、八，及丁○○所
    稱編號六之戒指及編號十之戒指（即證人丁○○實際遭竊之
    黃紅水晶戒指）命被告當庭試戴結果，被告於配戴編號一之
    戒指時，被告左手第四指可以順利配戴進入，但右手第四指
    較緊，無法順利戴到底，左右手之食指與中指則均無法順利
    戴入；配戴編號八之戒指時，被告左手第四指可順利配戴進
    入，右手第四指較緊，但可以戴到底，左右手之食指與中指
    則均無法順利戴入；配戴編號六之戒指時，被告左右手之食
    指、中指及第四指則均無法順利戴入；配戴編號十之戒指時
    ，被告左手第四指較緊但可配戴到底，右手第四指配戴起來
    較緊，無法順利戴入到底，左右手之食指與中指則均無法順
    利戴入等節（見原審卷第157、158頁）。之後進行提示全部
    戒指十只（即原審卷第138至142頁照片所示）予被告辨識，
    被告卻供稱該十只戒指皆非其所有，也非其平時所配戴之類
    型（見原審卷第一五九頁）。其中由證人丁○○所提之編號
    十之黃紅水晶戒指實與偵查卷附照片（見偵查卷第28頁上方
    照片）相仿，證人丁○○復稱該編號十之戒指即為案發當日
    其所有遭竊之戒指，然被告於原審提示十只戒指命其指認時
    ，竟然無法指認出，於原審提示證人丁○○筆錄並告以要旨
    時，始又改供稱該編號十之戒指就是伊所有的戒指無誤。前
    後亦出現指認不一的情況，況且該編號十之戒指鑲有黃紅水
    晶，應為女性用品，被告卻供稱為其平日配戴者，顯亦有可
    疑之處至明。
  (7)綜以上情，證人閻明星所述曾見聞被告配戴手錶、戒指之情
    形，非但與證人丁○○所述不符，與被告所供亦有矛盾之處
    ，顯難為有利於被告之認定。被告認證人閻明星就手錶部分
    並未說明清楚，聲請本院傳喚證人閻明星，本院以原審對此
    業已翔為調查，已如前述，無再行傳喚證人閻明星行交互詰
    問之必要，併予敘明。
  5.以被害人戊○○、丁○○前均與被告互不相識之情況，被害
    人戊○○、丁○○事後係經由出租人李智裕之告知，始發覺
    物品遭竊，並立即趕赴警局具領贓證物，業據其等於原審九
    十四年四月十三日審理及同年五月十九日訊問時具結證明屬
    實，被告亦不否認與其等素未謀面，自無任何仇隙，被害人
    等人應無設詞誣陷之理，苟非被害人等人所有財物確實遭竊
    且自被告身上起獲，其等亦不致於甘冒冒領之法律責任而前
    往警局認領，足見被告前開辯解均無可採。而觀被告先後竊
    取被害人戊○○、丁○○所有財物在先，其後竊取被害人乙○所有財物時，始與被害人乙○發生事後之追逐，及被告亮
    出扣案之折疊刀一把等行為（詳後述），被告於原審九十四
    年五月二十五日審理時亦供稱伊係自案發當日即帶該折疊刀
    出門（見原審卷第一六一頁），合理推斷被告在竊取被害人
    戊○○、丁○○所有財物時，其身上業已攜帶扣案之折疊刀
    ，應與論理與經驗法則不相悖，被告有攜帶兇器加重竊盜之
    犯行，至為明確。
  (二)被告犯加重準強盜罪部分：
  1.此部分業據被害人乙○於九十四年一月二十日檢察官偵訊時
    ，以證人身份具結證稱：「（一月二日你在假日玉市有失竊
    藍寶石墜子？）是的。我本來是擺在攤架上，當時我太太在
    攤位內蹲下去理貨，我站在攤位旁，我的攤子上沒有其他客
    人，就只有在庭之丙○○，他伸手去拿藍寶石沒有注意我在
    旁邊，而被我看見。拿了之後，我進櫃檯問我太太藍寶石數
    量，太太說四顆，我看見架上只有三個，我就立刻追出去，
    我追到馬路上的分隔島將他抓住。之後我說『你偷我東西』
    ，他先否認，我不放手要他到我們管理室，他不願意，就自
    口袋內拿出一把刀子，是折疊式的，並亮出刀刃對著我說叫
    我放手不准追他，我看見刀子就怕他傷害我，我就馬上放手
    ˙˙˙我要他將東西還給我，我就不追，他就將藍寶石拿出
    來還給我，我接過東西還是繼續追，我開始叫小偷˙˙˙經
    過臺中市警察局刑警隊，值班的員警聽見就下來，被告左轉
    後，我就用腳將他勾倒，之後就有路人幫我將被告壓住，警
    察就到了，我還有提醒他們說被告身上有刀子等語（見偵查
    卷第75、76頁）。於原審九十四年四月十三日審理時，復為
    大致相同之陳述，並另具結證稱：伊是追被告到文心路的分
    隔島，以腳將被告絆住時，被告並未摔倒，並有亮刀舉動，
    當時刀子距離伊約二、三十公分，指向伊肚子的位置，伊很
    害怕，後來伊就在該處要求被告將竊得之藍寶石墜子一顆交
    還後就不追，伊並不是在大墩十九街及文心路口要求他還墜
    子的，之後伊見被告確實有行竊行為，對於小偷行徑深惡痛
    絕，才又繼續追，但因為被告有刀子，伊也不太敢靠近他，
    故一邊追一邊叫「小偷」，第二次追到被告時，再度以腳將
    被告絆倒，被告被伊及路人、警員合力制伏壓在地上，伊右
    膝也因此跪在地上而受傷，追逐及制伏被告過程，被告並未
    有毆打或推打伊身體的動作，但被告並未在伊攤位時向伊反
    映該藍寶石墜子是假的，也不是在攤位前面就將墜子歸還，
    是在文心路分隔島上經伊追逐後，才將墜子歸還等語（見原
    審卷第63至70頁）。
  2.被告雖否認有竊取被害人乙○所有藍寶石墜子一顆之行為，
    惟被告於九十四年一月二日警詢時，供承其於九十四年一月
    二日十五時許，在文心假日玉市內竊取被害人乙○所有藍寶
    石墜子一顆，且因被害人乙○說要報警，所以伊再將藍寶石
    墜子一顆還給他，伊係因為好奇才偷他的藍寶石墜子一顆，
    當時伊一直跑，被害人一直喊，跑到台中市○○街93號前，
    為被害人及警方人員制伏查獲等語（見偵查卷第13-15 頁）
    ；又於同日檢察官訊問時坦稱：伊有竊取藍寶石墜子，作案
    時被老闆發現，伊有將藍寶石墜子還給老闆等語（見偵查卷
    第39頁），與被害人乙○所述上情尚稱相符。被告於原審雖
    辯稱因發覺乙○所販賣之藍寶石墜子一顆是假的，乙○要毆
    打伊，伊才跑，跑到店外分隔島上才歸還他云云。然按買賣
    係屬雙方合意之事，被告如真見被害人乙○所販賣之物品係
    偽品，儘可不予購買逕自離去即足，縱使被告向被害人乙○
    反應係偽品，在被告僅有口頭質疑並未有任何違法行止前，
    被害人乙○何以會有追逐被告，甚至毆打之行為，顯難想像
    ！而如被告確實質疑被害人乙○所販賣之藍寶石墜子一顆係
    屬偽品，隨即遭被害人乙○追逐並欲毆打，則於警詢及內勤
    檢察官同日偵訊時當可提出對其有利之辯解，卻捨此不為，
    嗣後始否認其情，顯係慮及其先前供述對其不利後，始為不
    實之辯述。本案應係被害人乙○見被告竊取其所販賣之藍寶
    石墜子一顆後，始尾隨被告並要求其返還，方符事實，被告
    辯稱無行竊行為云云，實無可取。
  3.在被告竊取藍寶石墜子一顆得手之竊盜行為遭發覺後，被害
    人乙○立即追趕，追逐情形並如同被害人乙○前開所述，最
    後被害人乙○與警員、路人合力制伏被告時，並導致受有右
    膝紅腫瘀血之傷勢，有照片二幀存卷可參（見偵查卷第二九
    頁）。被告雖否認於二人追逐期間有持刀相向之加重準強盜
    行為，並辯稱伊始終未拿出折疊刀云云。然被告於遭被害人
    乙○追逐過程中，業已在中途先將其所有藍寶石墜子一顆返
    還，換言之，在被告遭警追緝到案時，被害人乙○業已取回
    其所有藍寶石墜子一顆，被告身上再無乙○之物品，且乙○
    復不知被告先前業已竊取被害人戊○○、丁○○所有財物得
    手，如非被告確實有先前持刀相向之行為且對於被告行為舉
    止甚感憤怒，何以仍有繼續追逐之行為？又如非被告確實於
    追逐期間曾持刀恫嚇脅迫被害人乙○不得再追，被害人乙○
    何以於警追緝被告到案時，會主動提醒警員稱被告身上有攜
    帶刀械？況且，被告於九十四年一月二日警詢時業已供承其
    有拿出折疊刀與藍寶石墜子出來，並叫被害人乙○不要再追
    了，不要報警察之語（見偵查卷第14頁），核與被害人乙○
    歷次指訴內容相符，是被告於嗣後辯稱未曾取出扣案之折疊
    刀，且未有持刀相向等行為云云，均要無可採。而被告於竊
    取被害人乙○所有財物得手後，為被害人乙○發覺追逐，竟
    亮出上開折疊刀指向乙○，對其脅迫稱：「放手不准再追！
    」亦見被告初始確係為防護贓物、脫免逮捕，而當場對被害
    人乙○施以脅迫；其嗣後於乙○要求其將藍寶石墜子歸還就
    罷手不追時，將所竊得之藍寶石墜子一顆交還乙○，並無解
    於被告最初並有為防護贓物，而當場對被害人乙○脅迫之情
    。另被告於遭追逐期間有持刀相向行為，在客觀上一般人處
    於此種情境，心理確實會因被告該行為而感受到壓制，僅因
    被害人乙○不畏懼而奮勇抗敵，始得以順利逮獲被告，此亦
    無解於被告持刀相向之行為確實已達當場施用脅迫之手段。
  4.此外，並有折疊刀一把扣押可證，復有被害人乙○所出具之
    贓物認領保管單一張在卷可稽。事證明確，被告所辯均係事
    後卸責之詞，不足採信，其加重準強盜之犯行亦堪認定。證
    人乙○於偵查時之證述，並無「顯有不可信之情況」，依刑
    事訴訟法第159條之1第2項規定， 得為證據，證據能力，併
    予敘明。
三、核被告所為：
　(一)按刑法第三百二十一條第一項第三款之攜帶兇器竊盜罪，係
    以行為人攜帶兇器竊盜為其加重條件，此所謂兇器，其種類
    並無限制，凡客觀上足對人之生命、身體、安全構成威脅，
    具有危險性之兇器均屬之，且祇須行竊時攜帶此種具有危險
    性之兇器為已足，並不以攜帶之初有行兇之意圖為必要（最
    高法院七十九年度台上字第五二五三號判例要旨參照）。經
    查：本案扣案之折疊刀經本院當庭勘驗結果，刀刃長度九公
    分、刀柄長度十一公分、刀刃鋒利等情，經記明筆錄可稽，
    足徵該折疊刀客觀上足對人之生命、身體、安全構成威脅，
    係具有危險性之兇器。次按：刑法第三百三十條所謂犯強盜
    罪，不僅指自始犯強盜罪者而言，即依第三百二十九條以強
    盜論者，亦包括之，如準強盜罪有第三百二十一條第一項各
    款情形之一，自應依第三百三十條論處（參照最高法院四十
    二年台上字第五二三號判例意旨）。是核被告所為，係犯刑
    法第三百二十一條第一項第三款攜帶兇器竊盜罪、刑法第三
    百三十條第一項之加重準強盜罪（犯刑法第三百二十九條之
    準強盜罪而有同法第三百二十一條第一項第三款之情形）。
  (二)被告先後竊取被害人戊○○、丁○○所有財物之竊盜犯行，
    時間緊接，手段相同，所犯構成要件復相同，顯係基於概括
    犯意反覆為之，為連續犯，依刑法第五十六條規定以一罪論
    ，並依法加重其刑。至被告竊取被害人乙○所有財物之行為
    ，因其事後防護贓物、脫免逮捕而施用脅迫之結果，在法律
    上已視為強盜，而與先前竊取被害人戊○○、丁○○所有財
    物之加重竊盜行為，雖具有概括犯意，然因所犯並非同一罪
    名，自不得再論以竊盜之連續犯（最高法院著有七十三年度
    台上字第六二五一號判決意旨參照）。是其所犯加重竊盜、
    加重準強盜二罪，犯意各別，行為互異，應予分論併罰。
  (三)被告前曾於八十二年間，因煙毒、麻藥等案件，經原審法院
    判處有期徒刑三年二月及四月，應執行有期徒刑三年四月確
    定，入監執行後，於八十四年二月二十五日假釋出獄，交付
    保護管束，嗣因於八十五年間復犯贓物案件，經本院判處有
    期徒刑七月確定，上開假釋因而遭撤銷，餘殘刑有期徒刑二
    年七月又八日，與前贓物罪處有期徒刑七月部分接續執行，
    於八十八年七月二日再度因符合假釋要件而出獄，交付保護
    管束，至八十九年九月二十九日期滿未經撤銷視為執行完畢
    之事實，有臺灣高等法院被告全國前案紀錄表在卷可按，被
    告於前案執行完畢後五年內再犯本案有期徒刑以上之罪，為
    累犯，以上二罪均依應刑法第四十七條規定加重其刑，所犯
    加重竊盜部分依法遞加重其刑。
  (四)被告行竊被害人乙○所有之財物，並為防護贓物、脫免逮捕
    ，而對被害人乙○為脅迫之行為，所為固屬非是；惟乙○被
    害之財物價值約4000元，並非至鉅，且於乙○表示將藍寶石
    墜子歸還即罷手不追時，將所竊得之藍寶石墜子ㄧ顆交還乙○，又未以刀傷及乙○，足見被告尚非惡性至重之人，就其
    所犯加重準強盜罪，縱然處以法定最低度之刑有期徒刑七年
    ，猶嫌過苛，而有情輕法重客觀上足以引起一般人同情之情
    形，其犯罪情狀尚堪憫恕，爰依刑法第五十九條規定，就所
    犯加重準強盜罪部分酌量減輕其刑。上開有加重、減輕事由
    ，依法應先加重後減輕之。
四、原審就被告所犯加重準強盜罪部份，認被告犯罪事證明確，
    予以論罪科刑，固非無見。惟原判決未審酌被告所犯加重準
    強盜罪部份之犯罪情狀可憫恕，致未依刑法第五十九條規定
    酌量減輕其刑，尚有未洽。被告上訴意旨否認有加重準強盜
    犯行，指摘原判決不當，雖無理由，惟原判決關於加重準強
    盜罪部分既有上述可議之處，即屬無可維持，自應由本院將
    原判決關於加重準強盜部分撤銷改判。爰審酌被告不思循正
    途賺取財物謀生，反攜帶兇器，利用人多吵雜熱鬧之假日玉
    市，伺機竊取被害人乙○之財物，經被害人乙○發覺時，持
    刀相向，犯後一度坦承行竊被害人乙○所有財物，嗣則全盤
    飾詞否認犯行，及已將被害財物返還被害人乙○，且未以刀
    傷及被害人乙○，及其年已五十五歲等一切情狀，量處其如
    主文第二項所示之刑；扣案之折疊刀一把，為被告所有之物
    ，業據其供明在卷，且係供犯罪所用之物，爰依刑法第三十
    八條第一項第二款規定宣告沒收。至被告加重竊盜犯行部份
    ，原判決以被告犯罪事證明確，因而適用刑法第五十六條、
    第三百二十一條第一項第三款、第四十七條、第三十八條第
    一項第二款等規定，並審酌被告年事已高，不思循正途賺取
    財物謀生，反攜帶兇器，利用人多吵雜熱鬧之假日玉市，伺
    機竊取被害人之財物，犯後飾詞否認犯行，無悔改之意等一
    切情狀，量處其有期徒刑十月；並敘明扣案之折疊刀一把，
    為被告所有供犯罪所用之物，依刑法第三十八條第一項第二
    款規定宣告沒收。核原判決此部份認事用法尚無違誤，量刑
    亦稱妥適，被告上訴意旨否認犯罪，指摘原判決不當，為無
    理由，應予駁回。惟此上訴駁回部份所處有期徒刑十月，扣
    案之折疊刀一把沒收，應與前揭撤銷改判部分，定其執行刑
    為有期徒刑五年六月，扣案之折疊刀一把沒收。
據上論結，應依刑事訴訟法第三百六十八條、第三百六十九條第
一項前段、第三百六十四條、第二百九十九條第一項前段，刑法
第三百三十條第一項、第五十一條第五款、第四十七條、第五十
九條、第三十八條第一項第二款，判決如主文。
本案經檢察官甲○○到庭執行職務。
中　　華　　民　　國　　94　　年　　9　 　月　 　2　　日
               刑事第四庭  審判長法　官　洪　耀　宗
                                 法　官　陳　欣　安
                                 法　官　江　德　千
上列正本證明與原本無異。
加重準強盜部份得上訴。
加重竊盜部份不得上訴。
如不服本判決應於收受送達後十日內向本院提出上訴書狀，其未
敘述上訴之理由者並得於提起上訴後十日內向本院補提理由書（
均須按他造當事人之人數附繕本）。
                                 書記官　吳　麗　琴
中　　華　　民　　國　　94　　年　　9 　　月　　2 　　日
【附錄論罪科刑法條】
刑法第321條第1項第3款：
犯竊盜罪而有左列情形之一者，處六月以上、五年以下有期徒刑：
三  攜帶兇器而犯之者。
刑法第329條：
竊盜或搶奪，因防護贓物、脫免逮捕或湮滅罪證，而當場施以強
暴脅迫者，以強盜論。
刑法第330條第1項：
犯強盜罪而有第三百二十一條第一項各款情形之一者，處七年以
上有期徒刑。
　　　　　　　　　　　　　　　　　　　　　　　　　　  Ｆ
